臺灣高雄地方法院民事判決　　　　　　　 95年度訴字第324號
原　　　告　戊○○
訴訟代理人　廖虹羚律師
　　　　　　梁智豪律師
被　　　告　甲○○
訴訟代理人　楊水柱律師
複代理人　　郭國益律師
　　　　　　樓嘉君律師
被　　　告　丙○○
　　　　　　乙○○
當事人間刑事附帶民事訴訟之請求損害賠償事件，經本院刑事庭
於民國94年12月28日以94年度附民字第209 號裁定移送本院民事
庭，本院於民國96年7 月27日言詞辯論終結，判決如下：
  主  文
被告乙○○應給付原告新臺幣參拾陸萬零捌佰柒拾伍元及自民國
九十五年二月十八日起至清償日止按年息百分之五計算之利息。
被告甲○○、丙○○應連帶給付原告新臺幣參萬元，及被告甲○○自民國九十五年十月二十八日起、被告丙○○自民國九十五年
十一月七日起，均至清償日止按年息百分之五計算之利息。
原告其餘之訴駁回。
訴訟費用由被告乙○○負擔百分之四六、由被告甲○○、丙○○
連帶負擔百分之四，餘由原告負擔。
本判決得假執行；但被告乙○○如以新臺幣參拾陸萬零捌佰柒拾
伍元、被告甲○○及丙○○如以新臺幣參萬元為原告預供擔保後
，得免為假執行。
原告其餘假執行之聲請駁回。
  事實及理由
一本件被告乙○○經合法通知，無正當理由未於言詞辯論期日到
  場，核無民事訴訟法第386 條所列各款情形，爰依原告之聲請
  ，由其一造辯論而為判決。
二按訴狀送達後，原告不得將原訴變更或追加他訴。但擴張或減
  縮應受判決事項之聲明、或請求之基礎事實同一者、或不甚礙
  被告之防禦及訴訟之終結者，不在此限，民事訴訟法第255 條
  第1 項第3 款、第2 款、第7 款定有明文。原告起訴時原請求
  被告應連帶給付新臺幣（下同）210 萬元，及自民國92年10月
  19日起迄清償日止，按週年利率5%計算之利息；嗣於本院審理
  中減縮請求被告應連帶給付原告1,536,786 元，及自起訴狀繕
  本送達翌日起至清償日止，按週年利率5%計算之利息，並追加
  備位請求為(一)被告乙○○應給付原告768,393 元，及自起訴狀
  繕本送達翌日起至清償日止，按週年利率5%計算之利息；(二)被
  告甲○○、丙○○應連帶給付原告768,393 元，及自起訴狀繕
  本送達翌日起至清償日止，按週年利率5%計算之利息（見本院
  卷第115 頁至第120 頁），因減縮請求金額及利息起算日合於
  民事訴訟法第第255 條第1 項第3 款之規定，另追加備位聲明
  部分，仍本於相同時地發生之傷害事實所為主張，乃不甚礙被
  告之防禦及訴訟之終結，合於同條項第2 款及第7 款之規定，
  應予准許。
三原告起訴主張：被告乙○○、甲○○、丙○○與原告因計程車
  排班問題互生嫌隙，嗣於92年10月19日下午9 時20分許，在高
  雄縣路竹鄉○○路上樹人醫護管理專科學校（下稱樹人醫專）
  前，原告適到場關切訴外人吳孟學、陳汶宜，乙○○見狀即將
  原告攔下，並夥同姓名不詳之男子共同傷害原告，致原告倒臥
  在地，乙○○離去之際又駕駛車牌號碼720-LS計程車倒車壓過
  原告，傷害其左腳，旋丙○○、甲○○到場，遭原告及配偶蔡
  月寶指摘，甲○○乃持1 根4 至5 寸鐵器毆打原告大腿雙側及
  腹部，丙○○則徒手毆打原告頭臉部位，共同傷害原告，致受
  有臉部瘀腫及裂傷、腦震盪、右腕裂傷併肌腱斷裂、左足第五
  蹠骨骨折、腹部鈍傷瘀青、右前臂、左肘挫傷、頭皮裂傷、雙
  側大腿挫傷瘀青等傷害。刑事部分業經本院刑事庭判決乙○○
  有期徒刑6 月、甲○○、丙○○各有期徒刑3 月，原告因被告
  之傷害行為支出醫療費用新臺幣（下同）56,786元、受有工作
  損失45萬元、看護費3 萬元，被告自應連帶賠償該等損害，另
  請求被告應連帶給付精神慰藉金1 百萬元，若甲○○、丙○○
  未與乙○○共同傷害原告，則乙○○應單獨賠償原告上開金額
  1 半之損害，甲○○與丙○○應連帶賠償另2 分之1 損害，爰
  提起附帶民事訴訟。求為判決：先位聲明：(一)被告應連帶給付
  原告1,536,786 元，及自起訴狀繕本送達翌日起至清償日止，
  按週年利率5%計算之利息。(二)願供擔保宣告假執行；備位聲明
  ：(一)被告乙○○應給付原告768,393 元，及自起訴狀繕本送達
  翌日起至清償日止，按週年利率5%計算之利息。(二)被告甲○○
  、丙○○應連帶給付原告768,393 元，及自起訴狀繕本送達翌
  日起至清償日止，按週年利率5%計算之利息。(三)願供擔保宣告
  假執行。
四被告乙○○未於言詞辯論期日到場，亦未提出書狀作何聲明或
  陳述。
五被告甲○○、丙○○則以：刑事判決認定甲○○有打原告雙腿
  及腹部與事實不符，甲○○並未毆打原告，其等係於原告強拉
  下車遭原告攻擊時反抗而已等語置辯，求為判決：原告先備位
  之訴均駁回，並願供擔保准免予假執行。
六原告主張其與被告乙○○、甲○○、丙○○因計程車排班問題
  互生嫌隙，嗣於92年10月19日下午9 時20分許，在樹人醫專前
  ，遭乙○○夥同4 名男子共同傷害原告，致原告左腳受傷，旋
  又遭到場之甲○○持1 根4 至5 寸鐵器毆打原告大腿雙側及腹
  部，丙○○徒手毆打原告頭臉部位，共同傷害原告，致受有臉
  部瘀腫及裂傷、腦震盪、右腕裂傷併肌腱斷裂、左足第五蹠骨
  骨折、腹部鈍傷瘀青、右前臂、左肘挫傷、頭皮裂傷、雙側大
  腿挫傷瘀青；原告亦因被告丙○○告訴於上開時地傷害，致丙○○受有左臉挫擦傷、右下胸部挫擦傷、上腹部5 處挫擦傷、
  左臉部挫傷瘀血等之刑事案件，業經本院刑事庭以94年度易字
  第91號、臺灣高等法院高雄分院以95年度上易字第166 號判決
  乙○○有期徒刑6 月、甲○○、丙○○各有期徒刑3 月確定，
  並均已執行完畢等節，為到場之兩造所不爭執（見本院卷第26
  4 頁），復有兩造不爭執其真正之高雄醫學大學附設中和紀念
  醫院（下稱高醫）95年4 月3 日診斷證明書、上開判決書及前
  科記錄表（見本院卷第90頁、第5 頁至第10頁、第255 頁至第
  259 頁、第222 頁至第240 頁）在卷可稽，而乙○○經合法送
  達未到場爭執或提出書狀為任何陳述，自堪認定原告於上揭時
  地因與被告發生衝突而受有傷害。惟甲○○、丙○○以前開情
  詞置辯，是以本件爭點為：(一)被告是否於上開時地毆打原告？
  (二)被告3 人是否應負共同侵權行為連帶損害賠償責任？(三)原告
  得否依侵權行為法律關係請求被告給付醫療費用56,786元、看
  護費3 萬元、工作損失45萬元、精神慰藉金1 百萬元？(四)原告
  就本件損害是否與有過失？過失比例為何？
七被告是否於上開時地毆打原告？
(一)按當事人於其利己事實之主張，除事實於法院已顯著，或為其
  職權上已認知者外，應負立證之責，最高法院18年上字第1685
  號判例可資參照。本件原告主張於上揭時地遭被告3 人共同傷
  害而受有臉部瘀腫及裂傷、腦震盪、右腕裂傷併肌腱斷裂、左
  足第五蹠骨骨折、腹部鈍傷瘀青、右前臂、左肘挫傷、頭皮裂
  傷、雙側大腿挫傷瘀青等傷害，既為甲○○、丙○○所否認，
  原告自應就此負立證之責。
(二)經查：原告於92年10月19日與被告發生衝突後送醫急診時，經
  診斷受有上述多處傷勢，並住院接受右腕肌腱縫合暨清創手術
  ，及左足石膏固定，且該傷勢需3 個月始得復原，又事後門診
  治療與追縱均為上開傷勢所需療程；至於臉部瘀腫及裂傷、腦
  震盪、腹部鈍傷瘀青、右前臂暨左肘挫傷、頭皮裂傷、雙側大
  腿挫傷瘀青等僅需保守治療及患部冰敷上藥，未於病歷詳明記
  載一節，有兩造不爭執其真正之高醫95年4 月3 日診斷證明書
  及該院醫師陳昭文說明函在卷可憑（見本院卷第90頁、第221
  頁）。足認原告確於上揭時地受傷，且住院後主要係治療右腕
  裂傷併肌腱斷裂、左足第五蹠骨骨折，復因該等傷勢門診，並
  需休養3 月無法工作。
(三)次查：原告向高雄縣政府警察局湖內分局告訴被告3 人共同傷
  害時，即明確指出遭甲○○毆打時，原告之左腳掌已為乙○○
  駕車輾壓過等語，有警詢筆錄可憑（見高雄縣政府警察局湖內
  分局警卷第5 頁、第6 頁）；原告於臺灣高雄地方法院檢察署
  偵訊時亦明確表示丙○○用手打其頭及身體、甲○○拿鐵器打
  其生殖器，乙○○則在離開前開車輾過其左腳造成骨折等語，
  核與在場目擊證人即原告配偶蔡月寶所述：乙○○駕車離去前
  倒車壓原告腳，……丙○○空手打原告頭、甲○○拿鐵器打原
  告下體等語相符（見臺灣高雄地方法院檢察署93年度偵字第11
  829 偵查卷第69頁、第86頁至第87頁），再佐以原告委任辯護
  人提出刑事補充告訴理由狀中亦表明：乙○○與不知姓名男子
  5 人持不明凶器朝原告頭部砍來，其以右手阻擋而被割裂右腕
  肌腱及頭皮裂傷，乙○○復於離開之際倒車輾過腳部致骨折，
  原告準備就醫時，甲○○及丙○○又趕抵現場，甲○○竟持鐵
  器打原告雙側大腿及腹部下體、丙○○則徒手毆打原告頭臉身
  體等語（見同上偵查卷第35頁、第50頁），及原告於本院94年
  度易字第91號案件審理時亦為相同之證述（見本院94年度易字
  第91號卷第117 頁、第121 頁、第122 頁），又原告之蹠骨骨
  折外傷可能為重物壓迫所致，亦有上開丁○○○○說明函可據
  （見本院卷第221 頁），如此足認原告確因乙○○之上開傷害
  行為而受有右腕裂傷併肌腱斷裂、左足第五蹠骨骨折，而原告
  所受其餘腦震盪、腹部鈍傷瘀青、右前臂暨左肘挫傷、雙側大
  腿挫傷瘀青等則為甲○○及丙○○所為。
(四)至甲○○及丙○○僅單純否認曾出手傷害原告，而辯稱係因遭
  原告攻擊而反抗等語，則未舉證以實其說，自不足採。又因原
  告於刑事案件審理中既已明確指出遭乙○○、甲○○及丙○○
  傷害之部位，核與證人蔡月寶所述及診斷證明書所載內容相符
  ，則原告事後改稱其全部傷勢係被告3 人先後傷害所致，且無
  法分辨等語，乃與事實不符，而不足採。是以揆諸上開說明，
  原告所受傷勢及治療情形乃可區分為乙○○所為，或甲○○及
  丙○○所為者，且依原告之主張，乙○○係先施以傷害，其後
  甲○○及丙○○始到場，甲○○及丙○○復否認與乙○○有何
  犯意聯絡，原告亦未就此舉證，自無從認被告3 人於上開時地
  共同毆打原告。
八被告3 人是否應負共同侵權行為連帶損害賠償責任？
(一)按因故意或過失，不法侵害他人之權利者，負損害賠償責任；
  數人共同不法侵害他人之權利者，連帶負損害賠償責任；不能
  知其中孰為加害人者，亦同。民法第184 條第1 項前段、第18
  5 條定有明文。又按他人所有物而為數人各別所侵害，若各加
  害人並無意思上之聯絡，祇能由加害人各就其所加害之部分，
  分別負賠償責任，最高法院20年上字第1960號判例足資參照。
  亦即共同侵權行為人需連帶負損害賠償責任僅限於無法確定加
  害行為所致之損害時，若其損害可分，則應由各加害人負責賠
  償。
(二)經查：因原告至高醫住院，主要係治療右腕裂傷併肌腱斷裂、
  左足第五蹠骨骨折，復因該等傷勢門診，並需休養3 月無法工
  作，而該等傷勢係乙○○所為；另原告所受其餘腦震盪及身體
  多處瘀青挫傷等則為甲○○及丙○○所為，但原告之病歷未記
  載其曾因此住院接受治療或門診而支出費用，業如前述，則揆
  諸上開說明，乙○○自應就原告為治療右腕裂傷併肌腱斷裂、
  左足第五蹠骨骨折而支出之醫藥費、看護費等增加生活上之需
  要、休養3 月無法工作所受損害，負賠償責任。甲○○及丙○○則無需與乙○○共同連帶負上開損害賠償責任。是以甲○○
  、丙○○辯稱未與乙○○間有何共同傷害原告之犯意及行為，
  原告所受之右腕撕裂傷併股腱斷裂、左足第五掌骨骨折等傷勢
  所受之損害自不得向甲○○、丙○○請求等語，即為可採。
(三)綜上，原告依共同侵權行為法律關係先位請求被告3 人連帶給
  付損害賠償，乃無所據。惟原告另備位請求乙○○應單獨賠償
  造成原告之損害，及甲○○與丙○○則連帶賠償造成原告之損
  害，自應准許。
九原告得否依侵權行為法律關係請求被告給付醫療費用56,786元
  、看護費3 萬元、工作損失45萬元、精神慰藉金1 百萬元？
(一)按不法侵害他人之身體或健康者，對於被害人因此喪失或減少
  勞動能力或增加生活上之需要時，應負損害賠償責任；又不法
  侵害他人之身體而情節重大者，被害人雖非財產上之損害，亦
  得請求賠償相當之金額，民法第第193 條第1 項、第195 條第
  1 項前段定有明文。
(二)經查：原告因92年10月19日受傷而住院18日（於92年11月6 日
  出院），嗣於92年11月12日、18日及同年12月6 日門診治療，
  全部支出醫療費56,786元。又因本件傷害事件住院18日期間需
  人看護，每日看護費用2,000 元，且受傷後需3 個月才能工作
  ，為兩造所不爭執（見本院卷第264 頁至第265 頁），復有高
  醫95年4 月3 日診斷證明書、95年8 月30日高醫附秘字第0950
  002900號函及醫療費用明細表等（本院卷第90頁、第178 頁至
  第186 頁）在卷可憑，自堪認原告確因乙○○之傷害而增加生
  活上之需要，已支出86,786元，且喪失勞動能力3 月，受有損
  害。
(三)次查：原告為計程車司機，所有之計程車雖設籍在高雄縣，惟
  主要營業場所為高雄縣市，而依94年度高雄市計程車客運概況
  每車每月營運收入約27,306元，高雄縣計程車營運概況則每車
  每月營運收入約為17,681元一節，為原告所不爭（見本院卷第
  163 頁），亦有兩造不爭執其真正之94全年高雄市計程車客運
  概況統計表、交通部公路總局高雄區監理所95年6 月29日高監
  運字第0950036810號函附94年計程車營運概況表在卷足稽（見
  本院卷第128 頁、第143 頁至第144 頁），應認原告之收入約
  每月22,494元【（27,306元＋17,681元）÷2 ＝22,494元，元
  以下四捨五入】，因此原告3 月喪失勞動能力損失為67,482元
  。至原告雖以其每月收入為15萬元，並以登記為其所有之車牌
  號碼9Q-920個人計程車行車執照及該車92、93年間維修歷史查
  詢紀錄為憑（見本院卷第91頁至第92頁），為被告所否認。況
  查：原告並未以其每月15萬元營業計程車收入申報所得稅一節
  ，有原告92年、93年稅務電子閘門財產所得調件明細表在卷可
  佐（見本院卷第23頁至第30頁），而計程車駕駛人仍須依所得
  課徵綜合所得稅並辦理申報綜合所得稅，亦有財政部臺灣省南
  區國局高雄縣分局95年7 月3 日南區國稅高縣二字第09500377
  12號函在卷可據（見本院卷第145 頁至第146 頁），原告既未
  依其主張之所得辦理申報綜合所得稅，則尚難遽認其每月確有
  15萬元收入。再查：原告係以接受樹人醫專學生叫車，駕駛自
  用小客車至樹人醫專載運學生，收取車資，並非駕駛登記為其
  所有之車牌號碼9Q-920個人計程車參與排班接送旅客一節，為
  原告所自承（見本院卷第165 頁），足認原告所提出之車牌號
  碼9Q-920個人計程車92、93年間維修歷史查詢紀錄顯示之駕駛
  里程數，即非原告經營計程車業行駛該車所得，如此自無從以
  該里程數換算計程車每公里收入為原告之營業收入，其上開主
  張並不足採。原告既未舉證其所得在高雄縣市計程車平均每月
  收22,494元以上，其主張3 個月喪失勞動能力逾67,482元部分
  ，即無可採。
(四)又查：原告因乙○○之傷害行為受有右腕裂傷併肌腱斷裂、左
  足第五蹠骨骨折，需住院及療養達3 個月，其情節自屬重大。
  又原告因甲○○、丙○○之傷害行為受有腦震盪、腹部鈍傷瘀
  青、右前臂暨左肘挫傷、雙側大腿挫傷瘀青等，雖無需住院及
  療養，惟仍有施以保守治療及患部冰敷上藥之需，亦如前述，
  甲○○及丙○○此不法侵害原告之身體情節，亦屬重大，是以
  揆諸前揭說明，原告自得請求非財產上之損害。本院審酌兩造
  均為現職計程車司機；乙○○92年有薪資所得372,000 元、93
  年無所得，財產有2 部汽車；甲○○為高職畢業，於92年有營
  利、薪資及利息所得156,965 元、93年有183,730 元，汽車1
  部；丙○○為國中畢業、92年間有營利所得2640元、93年有9,
  696 元，汽車1 部；原告為國中畢業，92年有營利所得204,59
  8 元、93年有174,486 元，名下有11筆不動產計10,648,381元
  等情，為兩造所不爭執（見本院卷第265 頁），並有兩造92年
  、93年稅務電子閘門財產所得調件明細表在卷可佐（見本院卷
  第23頁至第42號）。認原告請求乙○○給付50萬元、甲○○及
  丙○○連帶給付50萬元尚嫌過高，應予核減為乙○○給付25萬
  元、甲○○及丙○○連帶給付6 萬元，方屬公允，逾此數額之
  請求，為無理由。
(五)綜上，原告因乙○○之傷害而支出醫藥費56,786元及看護費3
  萬元，其僅請求乙○○給付醫藥費28,393元及看護費15,000元
  （見本院卷第116 頁），又請求受喪失勞動能力損害225,000
  元部分於67,482元範圍內為有理由，另乙○○應給付原告非財
  產上損害25萬元，共計乙○○應賠償原告360,875 元（28,393
  元＋15,000元＋67,482元＋250,000 元＝360,875 元）；甲○○及丙○○則連帶給付原告非財產上損害6 萬元。
十原告就本件損害是否與有過失？過失比例為何？
(一)按損害之發生或擴大，被害人與有過失者，法院得減輕賠償金
  額，或免除之，民法第217 條第1 項亦定有明文。
(二)經查：原告於上揭時地遭乙○○傷害後，竟未立即開車就醫，
  而將所駕車輛停放路中，仍與甲○○在場拉扯，經原告配偶蔡
  月寶阻止後，原告才離開現場一節，業經證人蔡祝和於偵查及
  本院刑事案件審理中結證明確（見前開偵查卷第81頁、本院94
  年度易字第91號卷第163 頁），復為原告所不爭執（見前開本
  院刑事卷第165 頁），足認原告雖經乙○○毆打後受有傷害，
  惟卻又與丙○○發生衝突，再與甲○○在場拉扯，且經蔡月寶
  阻止後才離開，即原告非不得先自行離去，原告竟未為之，猶
  留在事發現場挑釁，尚難謂原告身體所受部分挫傷瘀青非因原
  告與甲○○拉扯中所致，則原告自應負50% 之過失比例，亦即
  原告對本件遭丙○○、甲○○傷害之發生，亦與有過失，因此
  揆諸上開說明，甲○○、丙○○所負損害賠償金額應依此比例
  減輕為30,000元（60,000元×50% ＝30,000元）。至原告主張
  並無過失，則不足採。
十一綜上所述，原告依侵權行為之法律關係，先位聲明請求被告應
  連帶給付原告1,536,786 元，及自起訴狀繕本送達翌日起至清
  償日止，按週年利率5%計算之利息，為無理由，應予駁回。備
  位聲明請求乙○○賠償360,875 元及自起訴狀繕本送達之翌日
  ，即95年2 月18日起按法定利率年息5%計算之利息；甲○○及
  丙○○連帶給付3 萬元及自起訴狀繕本送達之翌日，即甲○○
  自95年10月28日起、丙○○自95年11月7 日起，均至清償日止
  ，按法定利率年息5%計算之利息，洵屬正當，應予准許。逾此
  金額之請求，即非有據，應予駁回。
十二又本件所命給付之金額未逾50萬元，爰依職權宣告假執行。甲○○、丙○○陳明願供擔保，聲請免為假執行，經核原告勝訴
  部分，合於法律之規定，另乙○○部分則依職權，爰分別酌定
  相當之擔保金額宣告之；原告其餘假執行之聲請，因訴之駁回
  而失所依附，不予准許。
十三據上論結，本件原告之訴為一部有理由，一部無理由，並依民
  事訴訟法第385 條第1 項前段、第79條、第85條第2 項、第38
  9 條第1 項第5 款、第392 條第2 項，判決如主文。
中　　華　　民　　國　　96　　年　　8 　　月　　10　　日
                      民事第六庭法　官　謝靜雯
正本係照原本作成。
如對本判決上訴，須於判決送達後20日內向本院提出上訴狀。
中　　華　　民　　國　　96　　年　　8 　　月　　10　　日
                                書記官　鄭淑華
